【裁判字號】    99,訴,1562
【裁判日期】    991230
【裁判案由】    毒品危害防制條例
【裁判全文】
臺灣高雄地方法院刑事判決  99年度訴字第1562號
公  訴  人  臺灣高雄地方法院檢察署檢察官
被      告  陳明盛
指定辯護人  本院公設辯護人黃文德
上列被告因毒品危害防制條例案件，經檢察官提起公訴（99年度
偵字第28846 號），本院判決如下：
    主  文
陳明盛犯如附表一所示之罪，各處如附表一所示之刑。應執行有
期徒刑拾年，未扣案販賣第二級毒品所得財物新臺幣壹仟元沒收
，如全部或一部不能沒收時，以其財產抵償之。
其他被訴部分無罪。
    事  實
一、陳明盛明知甲基安非他命係毒品危害防制條例第2 條第2 項
    第2 款所列之第二級毒品，且經行政院衛生署明令公告為禁
    藥，不得轉讓或販賣，竟分別為下列行為：
  (一)於98年8 月31日下午5 時許，基於意圖營利販賣第二級毒品
    甲基安非他命之犯意，在其位於高雄市苓雅區○○○路148
    號15樓之14之住處內，以新臺幣（下同）500 元之價格，販
    賣第二級毒品甲基安非他命1 包予顏義峰以營利1 次。
  (二)於99年8 月15日某時許，另基於意圖營利販賣第二級毒品甲
    基安非他命之犯意，在其上開住處內，以500 元之價格，販
    賣第二級毒品甲基安非他命1 包予陳語昇以營利1 次。
  (三)於99年8 月22日某時許，基於轉讓禁藥之犯意，在其上開居
    所內，無償轉讓第二級毒品甲基安非他命1 包（無證據證明
    轉讓之數量超過10公克）予陳語昇。嗣員警於99年9 月2 日
    下午4 時40分許，持本院核發之搜索票，至陳明盛位於高雄
    市苓雅區○○○路148 號5 樓之14住處執行搜索，扣得如附
    表二所示之物，始悉上情。嗣陳明盛於偵、審中自白前揭(一)
    犯行。
二、案經高雄市政府警察局刑警大隊移送臺灣高雄地方法院檢察
    署檢察官偵查起訴。
    理  由
壹、有罪部分：
一、程序方面
  (一)證人陳語昇於警詢中之證述：
    按被告以外之人於審判外之言詞或書面陳述，除法律有規定
    者外，不得作為證據；被告以外之人於檢察事務官、司法警
    察官或司法警察調查中所為之陳述，與審判中不符時，其先
    前之陳述具有較可信之特別情況，且為證明犯罪事實存否所
    必要者，得為證據，刑事訴訟法第159 條第1 項、第159 條
    之2 分別定有明文。而所謂「具有較可信之特別情況」，係
    屬於證據能力之要件，法院應比較其前後陳述時之外在環境
    及情況，以判斷何者較為可信，例如：陳述時有無其他訴訟
    關係人在場，陳述時之心理狀況、有無受到強暴、脅迫、詐
    欺、利誘等外力之干擾，據以判斷該傳聞證據是否具有證據
    能力，並非對其陳述內容之證明力如何加以論斷；至所謂「
    證明犯罪事實存否所必要者」之要件，乃指就具體個案案情
    及相關證據予以判斷，其主要待證事實之存在或不存在，已
    無從再從同一供述者取得與先前相同之陳述內容，縱以其他
    證據替代，亦無由達到同一目的之情形（參考最高法院97
    年度台上字第1373號、99年度台上字第2621號判決）。查證
    人陳語昇就被告陳明盛於99年8 月15日有無對其販賣第二級
    毒品甲基安非他命1 包乙節，於警詢、偵查中均證稱該日係
    伊最後一次與被告交易，交易地點在被告住處內，價格為
    500 元等語（見偵卷第21、90頁），於審判中則證稱該日伊
    未向被告購買甲基安非他命，係被告同意伊無償施用等語（
    見院一卷第70至70頁反面），足認被告於警詢中之陳述與審
    判中不符。衡以警詢、偵查中距離案發時間較近，證人陳語
    昇於該時之記憶應較為清晰，且因證人陳語昇在審判中接受
    訊問時被告在場，證人陳語昇難免受有壓力，無法據實陳述
    ，反觀證人陳語昇於警詢、偵查中，無暇深思此間利害關係
    及法律適用，亦較無來自被告同庭在場之壓力而為虛偽不實
    證述，或事後串謀故為迴護被告之機會，且比對證人陳語昇
    於警詢、偵查中所為之證述，亦較為一致及合理，證人陳語
    昇復未抗辯警詢、偵查有受到強暴、脅迫、利誘等外力影響
    其陳述之情形，是本院認證人陳語昇於警詢、偵查中之陳述
    ，客觀上具有較可信之特別情況。又因證人陳語昇於審判中
    翻異前詞，堪認就上開待證事實之存在或不存在已無從再從
    渠等取得與先前相同之陳述內容，是證人陳語昇於警詢、偵
    查中之陳述，為證明犯罪事實存在所必要，依上開刑事訴訟
    法第159 條之2 之規定，具有證據能力。
  (二)又被告以外之人於審判外之陳述，雖不符同法第159 條之1
    至第159 條之4 之規定，但經當事人於審判程序同意作為證
    據，法院審酌該言詞陳述或書面陳述作成時之情況，認為適
    當者，亦得為證據，同法第159 條之5 第1 項定有明文。除
    證人陳語昇、溫斌森於警詢中之證述外，本判決有罪部分所
    引用之傳聞證據，均經本院依法踐行調查證據程序，被告於
    審判程序亦同意作為證據，本院審酌證據資料作成時之情況
    ，並無違法不當及證明力明顯過低之瑕疵，且無依法應排除
    其證據能力之情形，認以之作為證據應屬適當，故有證據能
    力。
二、實體方面
  (一)事實一(一)部分：
  1.上開事實一(一)之事實，業據被告陳明盛於偵查及本院審理中
    坦承不諱（見偵卷第78頁、院卷第92頁），核與證人顏義峰
    於警詢、偵查中證述之情節大致相符（見偵卷第26、99頁）
    ；而證人顏義峰於99年9 月2 日下午7 時10分為警查獲後採
    集之尿液，經送高雄市立凱旋醫院檢驗結果，呈甲基安非他
    命陽性反應，有該醫院出具之濫用藥物尿液檢驗報告及違反
    毒品案尿液採證代碼對照表各1 份在卷可參（見院卷第40至
    41頁），足認證人顏義峰證稱於98年9 月2 日下午7 時10分
    往前回溯96小時內之同年8 月31日某時許，確有向被告購買
    甲基安非他命，並予以施用之情事，是被告前開出於任意性
    之自白，與事實相符，堪以採信。
  2.又政府為維護人民健康及社會秩序，對於非法販賣安非他命
    之行為查緝甚嚴，非可公然為之，況甲基安非他命之價格昂
    貴，取得不易，凡為販賣之不法勾當者，茍無利可圖，應無
    甘冒查緝法辦重刑之危險，平白無端為該買賣之工作，是其
    販入之價格必較售出之價格低廉，而有從中賺取買賣差價牟
    利之意圖及事實，應屬合理之認定。本案被告於警詢中自承
    販賣甲基安非他命有獲利（見偵卷第17頁），且衡情被告獨
    自販售甲基安非他命，倘無利可得，豈會甘冒重刑之風險，
    故被告有販賣毒品營利之意圖，至為顯明。
  3.綜上，本案事證明確，被告所為事實一(一)販賣第二級毒品予
    顏義峰之犯行，洵堪認定，應依法論科。
  (二)事實一(二)部分：
    訊據被告固坦承有於99年8 月15日某時許，在其位於高雄市
    苓雅區○○○路148 號15樓之14之住處內，交付第二級毒品
    甲基安非他命1 包予陳語昇，惟矢口否認有何販賣第二級毒
    品甲基安非他命之情事，辯稱：伊係免費提供甲基安非他命
    予陳語昇施用，未向陳語昇收錢云云。經查：
  1.被告有於99年8 月15日某時許，在其位於高雄市苓雅區○○
    ○路148 號15樓之14之住處內，交付第二級毒品甲基安非他
    命1 包予陳語昇之事實，業據被告於本院審理中供認屬實，
    並經證人陳語昇於警詢、偵查、審判中證述明確，堪信為真
    。
  2.被告雖否認有販賣甲基安非他命予陳語昇之情事，然被告於
    偵查中已坦承陳語昇買便當給伊時，會放500 元在桌上，並
    取走一包甲基安非他命，99年8 月15日當天，桌上亦有一張
    500 元等語（見偵卷第79頁），且徵諸證人陳語昇於警詢、
    偵查中均證述歷歷其有於99年8 月15日，在被告上開住處，
    以500 元之代價，向被告購買甲基安非他命之情（見偵卷第
    21頁），又衡諸證人陳語昇與被告僅係朋友關係，前無任何
    夙怨嫌隙，自無甘冒偽證罪之重典而故為虛偽證詞之必要，
    是證人陳語昇前開證詞應可信實，被告有於99年8 月15日某
    時，在其上開住處內，以500 元之代價販賣甲基安非他命1
    包予陳語昇無訛。況被告於本院準備程序，一開始先否認有
    販賣甲基安非他命予陳語昇，然經本院質疑何以在偵查中已
    自承證人陳語昇有於99年8 月15日在桌上放500 元乙事，則
    不予回答（見院卷第35至36頁），足見被告係因心虛而無法
    回應，益見其前開所辯要不足採。
  3.至於證人陳語昇於審判中雖更易前詞，證稱：99年8 月15日
    ，被告同意伊在其住處取用甲基安非他命施用，但未向伊收
    取金錢，伊亦未放置500 元在被告家中等語（見院卷第66頁
    反面、70至70頁反面），並表示警詢中之所以指證被告販賣
    毒品，係因當時感到畏懼，偵查中亦為相同之證述，則係因
    檢察官告知伊被告已承認有販賣毒品犯行（見院卷第69頁反
    面），參以證人陳語昇未具體指明警詢中有何足以令其畏懼
    之事，自始自終復未抗辯警詢、偵查中有何遭受強暴、脅迫
    等不法情事，足認其於警詢、偵查中出於任意性之陳述，要
    屬實在。何況證人陳語昇於審判中證述，與被告僅認識1 年
    有餘，彼此無金錢借貸關係，交情亦未好至得向被告要錢花
    用之情（見院卷第70頁反面至第71頁），被告與證人陳語昇
    既非至親或摯友，衡情當無無償提供價格不斐之甲基安非他
    命毒品供陳語昇使用之理，堪認被告於99年8 月15日某時許
    ，確有販賣甲基安非他命予陳語昇，至臻明灼。
  4.又甲基安非他命之價格昂貴，取得不易，凡為販賣之不法勾
    當者，茍無利可圖，應無甘冒為警查獲後可能受到之刑罰嚴
    厲制裁，平白無端為該買賣之工作，是其販入之價格必較售
    出之價格低廉，而有從中賺取買賣差價牟利之意圖及事實，
    應屬合理之認定。故被告有販賣毒品營利之意圖，至為顯明
    。
  5.綜上，本案事證明確，被告所為事實一(二)販賣第二級毒品予
    陳語昇之犯行，洵堪認定，應依法論科。
  (三)事實一(三)部分：
  1.事實一(三)所示之事實，業經被告於偵查、審判中供陳不諱（
    見偵卷第29、118 頁、院卷第93頁），且與證人陳語昇於警
    詢、偵查、審判中證述之情節相符（見偵卷第21至22、90
    頁、院卷第70至71頁），堪認被告前開自白與事實相符，可
    以採信。本案事證已明，被告所為事實一(三)之犯行可以認定
    ，應依法論科。
  2.公訴意旨雖以被告之供述及證人陳語昇於警詢、偵查中之證
    詞為據，認被告此部分事實涉犯販賣第二級毒品罪嫌云云。
    惟查，被告始終否認有何以等值便當代替500 元甲基安非他
    命價金之情事，證人陳語昇於警詢中亦證述：伊最後一次與
    被告交易係在99年8 月15日，待伊與被告漸漸熟識後，伊即
    直接前往被告家中吸食甲基安非他命，被告並未向伊收取金
    錢，但會請伊替其買飯及飲料（見偵卷第21至22頁），偵查
    中更具結證稱：99年8 月22日伊有在被告住處施用甲基安非
    他命，但伊未給被告錢，只會買便當過去等語（見偵卷第90
    頁），足徵便當及飲料是否即為毒品交易價金之代價，要非
    無疑。況對照被告於偵查中供稱，伊之前賣甲基安非他命給
    陳語昇時，陳語昇均會購買便當給伊，並放500 元在桌上，
    順便取走一包甲基安非他命等語（見偵卷第79頁），而衡情
    一般便當及飲料，難認有500 元之價值，更可見便當及飲料
    絕非毒品交易之代價，至為明確。故檢察官所舉證據，要難
    認為被告有於99年8 月22日某時，販賣第二級毒品甲基安非
    他命予陳語昇之情事，檢察官認被告此部分犯行，應構成販
    賣第二級毒品罪，顯有誤會。
三、按行為後法律有變更者，適用行為時之法律，但行為後之法
    律有利於行為人者，適用最有利於行為人之法律，刑法第2
    條第1 項定有明文。又比較時應就罪刑有關之共犯、牽連犯
    、連續犯、結合犯，以及累犯加重、自首減輕暨其他法定加
    減原因（如身分加減）與加減例等一切情形，綜其全部罪刑
    之結果而為比較；且就比較之結果，須為整體之適用，不能
    割裂分別適用各該有利於行為人之法律，此即法律變更之比
    較適用所應遵守之「罪刑綜合比較原則」及「擇用整體性原
    則」，此有最高法院24年上字第4634號判例、27年上字第
    2615號判例、最高法院95年度第8 次刑庭會議決議可資參照
    。查被告陳明盛為事實一(一)之行為後，毒品危害防制條例部
    分條文業於98年5 月20日修正公布，並於公布後6 個月即同
    年11月20日施行（參照臺灣高等法院暨所屬法院因應新修正
    毒品危害防制條例施行法律問題研討會研討結果），茲就本
    件新舊法之比較結果論述如下：
  (一)關於毒品危害防制條例第4 條第2 項販賣第二級毒品罪之法
    定本刑，修正前毒品危害防制條例第4 條第2 項規定「處無
    期徒刑或7 年以上有期徒刑，得併科新臺幣700 萬元以下罰
    金。」，修正後條文則規定「處無期徒刑或7 年以上有期徒
    刑，得併科新臺幣1000萬元以下罰金。」，修正後之條文顯
    對被告不利。
  (二)又修正後之毒品危害防制條例增訂第17條第2 項，規定「犯
    第4 條至第8 條之罪於偵查及審判中均自白者，減輕其刑」
    ，本案被告於偵查、審判中均自白，適用修正後之毒品危害
    防制條例對被告自較有利。
  (三)綜上罪刑整體比較結果，修正後之毒品危害防制條例相關規
    定，對被告較為有利，應適用修正後之毒品危害防制條例論
    處。
四、論罪科刑：
  (一)查甲基安非他命係毒品危害防制條例第2 條第2 項第2 款所
    稱之第二級毒品，且屬藥事法第22條第1 項第1 款所規定之
    禁藥。是核被告陳明盛就事實一(一)、(二)之行為，均係犯修正
    後毒品危害防制條例第4 條第2 項之販賣第二級毒品罪；被
    告於事實一(三)所示之時、地，明知甲基安非他命為禁藥而轉
    讓予陳語昇，除成立毒品危害防制條例第8 條第2 項之「轉
    讓第二級毒品罪」外，亦構成藥事法第83條第1 項之「轉讓
    禁藥罪」，構成同一犯罪行為而同時有二種法律可資處罰之
    「法條競合」情形，應依「重法優於輕法」、「後法優於前
    法」等法理，擇一處斷（最高法院99年度台上字第2786號判
    決參照）。而毒品危害防制條例第8 條第2 項轉讓第二級毒
    品罪之法定本刑係「6 月以上5 年以下有期徒刑，得併科新
    臺幣70萬元以下罰金」，藥事法第83條第1 項轉讓禁藥罪之
    法定本刑則為「7 年以下有期徒刑，得併科新臺幣500 萬元
    以下罰金」，是藥事法第83條第1 項之罪之法定本刑，顯較
    毒品危害防制條例第8 條第2 項之罪之法定本刑為重，又藥
    事法第83條第1 項係於93年4 月21日修正公布，同年月23日
    施行，為毒品危害防制條例第8 條第2 項之後法，本件事實
    一(三)部分復無積極證據證明被告轉讓甲基安非他命數量已達
    93年1 月7 日行政院院臺法字第0930080551號所定加重其刑
    之標準（轉讓第二級毒品淨重達10公克以上），揆諸前述「
    重法優於輕法」、「後法優於前法」之法理，被告所為事實
    一(三)之轉讓甲基安非他命行為，應優先適用藥事法第83條第
    1 項處斷（參見最高法院97年度台非字第397 號判決、臺灣
    高等法院暨所屬法院94年法律座談會刑事類第8 號提案研討
    結果、臺灣高等法院暨所屬法院97年法律座談會刑事臨時類
    提案第2 號研討結果）。公訴意旨認被告所為事實一(三)部分
    犯行，應構成販賣第二級毒品罪云云，顯有誤會（理由詳前
    述），惟因二者基本社會事實同一，爰依法變更起訴法條。
    被告持有第二級毒品甲基安非他命係為販賣、轉讓，其持有
    之低度行為，均應為販賣甲基安非他命、轉讓禁藥之高度行
    為所吸收，均不另論罪。被告就事實一(一)、(二)之販賣第二級
    毒品罪2 罪，事實一(三)之轉讓禁藥罪1 罪，犯意各別，行為
    互殊，應予分論併罰。又被告於偵查及本院審理中，就事實
    一(一)之販賣第二級毒品犯行自白犯罪（見偵卷第78頁、院卷
    第92頁），應依修正後毒品危害防制條例第17條第2 項規定
    ，減輕其刑。末以，被告固就事實一(三)之轉讓禁藥罪，於偵
    查、審判中均自白犯行，然承前所述，被告轉讓甲基安非他
    命之行為，具有藥事法第83條第1項 與毒品危害防制條例第
    8 條第2 項之法規競合關係，而應優先適用較重之藥事法第
    83條第1 項規定論處，基於法律整體適用不得割裂原則，自
    不得另依修正後毒品危害防制條例第17條第2 項之規定，減
    輕其刑，附此敘明（臺灣高等法院暨所屬法院98年法律座談
    會刑事類提案第16號研討結果參照）。
  (二)爰審酌被告明知甲基安非他命對於人體危害甚鉅，竟圖一己
    之私利，販賣甲基安非他命予顏義峰、陳語昇各1 次，無償
    提供陳語昇1 次，使渠等沉迷於毒癮，所為影響國民身心健
    康及社會風氣甚鉅，惟念其犯後坦承事實一(一)、(三)之犯行，
    暨考量其販賣毒品之次數共2 次、各次數量僅1 包500 元及
    獲利金額等一切情狀，量處如附表所示之刑及定其應執行刑
    如主文第1 項所示。末按犯罪之情狀顯可憫恕，認科以最低
    度刑仍嫌過重者，得酌量減輕其刑，刑法第59條定有明文。
    而刑法第59條之酌量減輕其刑，必於犯罪之情狀，或犯罪另
    有特殊之原因與環境等等，在客觀上足以引起一般同情，認
    為即予宣告法定低度刑期尤嫌過重者，始有其適用，至被告
    素行正當，情節輕微，子女眾多等僅可為法定刑內從輕科刑
    之標準，不得據為酌量減輕其刑之理由（最高法院28年上字
    第1064號、45年台上字第1165號、46年台上字第935 號、51
    年台上字第899 號判例參照）。查毒品之危害，除戕害施用
    者之身心健康外，且造成整體國力之實質衰減，毒品之施用
    者為取得購買毒品所需之金錢，往往亦衍生家庭、社會治安
    問題，因之政府近年來為革除毒品之危害，大力宣導毒品禁
    誡，被告為智慮成熟之成年人，對此自難諉為不知，然其竟
    明知而違背上開禁誡法令，販賣甲基安非他命予他人，依其
    行為之原因及環境，在客觀上實不足引起一般同情，難認其
    犯罪情狀堪以憫恕。而販賣第二級毒品之法定最低刑為7 年
    以上有期徒刑，本無情輕法重之情，更何況被告就事實一(一)
    部分犯行已依修正後毒品危害防制條例第17條第2 項規定減
    刑，依此處斷刑所宣告之宣告刑，與其犯行亦屬相當，故辯
    護人辯稱被告販賣第二級毒品部分應依刑法第59條規定酌減
    其刑云云，難以憑取，併予指明。
  (三)沒收部分：
  1.被告因事實一(一)、(二)販賣第二級毒品甲基安非他命予顏義峰
    、陳語昇各1 次，因而自顏義峰、陳語昇處各取得價金500
    元乙節，業據被告供陳在卷（見偵卷第79頁、院卷第11頁）
    ，足認被告2 次販賣毒品取得之500 元，為被告所有因犯罪
    所得之財物，雖未扣案，仍應依前開毒品危害防制條例第19
    條第1 項之規定，分別在被告所犯事實一(一)、(二)罪刑項下宣
    告沒收，如全部或一部不能沒收時，以其財產抵償之。
  2.次按毒品危害防制條例第18條第1 項前段規定查獲之第一、
    二級毒品，不問屬於犯人與否，均沒收銷燬之，其所稱「查
    獲之毒品」，係指經認定與被告犯罪事實有關聯之毒品，始
    足當之，固不以經當場搜索扣押者為必要，即當場扣押者，
    苟不具上開關聯性，仍無該規定之適用（參見最高法院99年
    度台上字第7473號判決）。查扣案附表二編號1 、5 所示之
    白色結晶物共22包，經送高雄市立凱旋醫院鑑定結果，固均
    檢出含有第二級毒品甲基安非他命成分（驗餘淨重合計
    24.179公克），有該醫院出具之98年10月16日高市凱醫驗字
    第14598 號濫用藥物成品檢驗鑑定書1 份附卷可憑（見院卷
    第105 至108 頁），而可認為均屬第二級毒品甲基安非他命
    ，惟因上開甲基安非他命毒品係於99年9 月2 日，在被告位
    於高雄市苓雅區○○○路148 號15樓之14住處房間桌上扣得
    ，復無證據證明係供被告販賣或轉讓所用，尚難認與本案有
    何直接關連性，依上開說明，自無庸諭知沒收銷燬。
  3.復按犯毒品危害防制條例第4 條至第9 條、第12條、第13條
    或第14條第1 項、第2 項之罪者，其供犯罪所用或因犯罪所
    得之財物，均沒收之，如全部或一部不能沒收時，追徵其價
    額或以其財產抵償之，同條例第19條第1 項定有明文。據被
    告於審判中供稱，扣案附表二編號2 所示之電子秤2 台，非
    屬被告所有之物，編號3 所示之吸管分裝杓2 支，則係被告
    用以吸食甲基安非他命所用之物等情（見院卷第89頁），足
    認附表二編號2 、3 所示之物，均非被告所有供本案犯罪所
    用或因犯罪所得之物，依上開說明，不得諭知沒收。另附表
    二編號4 、6 所示之夾鏈袋1 包、電話簿1 本，均與本案並
    無關連，連帶夾鏈袋上殘留之甲基安非他命毒品亦與本案無
    涉，無庸併予宣告沒收銷燬，附此敘明。
貳、無罪部分：
一、公訴意旨略以：被告陳明盛明知愷他命係毒品危害防制條例
    第2 條第2 項第3 款所列之第三級毒品，不得販賣，竟基於
    販賣第三級毒品之犯意，分別於：(一)99年8 月15日凌晨1 時
    許，在高雄市○○區○○路高雄火車站附近之萊爾富便利超
    商前，以1,500 元之代價，販賣第三級毒品愷他命1 包予溫
    斌森。(二)99年8 月29日下午7 時許，在高雄市○○區○○路
    與中山路口，以2,500 元之代價，販賣第三級毒品愷他命1
    包予溫斌森，因認被告涉犯毒品危害防制條例第4 條第3 項
    之販賣第三級毒品罪共2罪等語。
二、按被告未經審判證明有罪確定前，推定其為無罪；犯罪事實
    ，應依證據認定之，無證據不得認定犯罪事實。又不能證明
    被告犯罪或其行為不罰者，應諭知無罪之判決，刑事訴訟法
    第154 條、第301 條第1 項分別定有明文。次按事實之認定
    ，應憑證據，如未能發現相當證據，或證據不足以證明，自
    不能以推測或擬制之方法，為裁判基礎；且認定不利於被告
    之事實須依積極證據，苟積極證據不足為不利於被告事實之
    認定時，即應為有利於被告之認定；另認定犯罪事實所憑之
    證據，雖不以直接證據為限，間接證據亦包括在內，然而無
    論直接證據或間接證據，其為訴訟上之證明，須於通常一般
    之人均不致有所懷疑，而得確信其為真實之程度者，始得據
    為有罪之認定，倘其證明尚未達到此一程度，而有合理之懷
    疑存在而無從使事實審法院得有罪之確信時，即應由法院為
    諭知被告無罪之判決（最高法院40年台上字第86號、30年台
    上字第816 號、76年台上字第4986號分別著有判例參照）。
三、公訴意旨認被告涉犯販賣第三級毒品罪嫌，無非係以被告於
    偵查中之供述、證人溫斌森於警詢及偵查中之證述、本院99
    年度聲字第1360號搜索票、高雄市政府警察局刑事警察大隊
    搜索扣押筆錄、扣押物品目錄表、扣押物品清單、查獲毒品
    證物初步試驗採驗報告單、檢體送驗單、高雄市立凱旋醫院
    檢驗科濫用藥物檢驗實驗室濫用藥物非尿液毒品檢體收樣單
    各1 份，為其論據。
四、程序方面：
  (一)證人溫斌森於警詢中之證述：
    按被告以外之人於審判外之言詞或書面陳述，除法律有規定
    者外，不得作為證據，刑事訴訟法第159 條第1 項定有明文
    。查證人溫斌森未於本院審理中出庭作證，核無前述刑事訴
    訟法第159 條之2 前後供述不一致之情形；此外，復無刑事
    訴訟法第159 條之3 所規定之情事，不符合同法第159 條之
    2 、第159 條之3 傳聞法則例外，是依上開說明，證人溫斌
    森於警詢中之證述不具證據能力，惟仍非不得以之作為彈劾
    證據，爭執其於審判中陳述之憑信性或證明力（最高法院98
    年度台上字第6648號、97年度台上字第6585號判決參照），
    附此敘明。
  (二)又被告以外之人於審判外之陳述，雖不符同法第159 條之1
    至第159 條之4 之規定，但經當事人於審判程序同意作為證
    據，法院審酌該言詞陳述或書面陳述作成時之情況，認為適
    當者，亦得為證據，同法第159 條之5 第1 項定有明文。除
    上開證據外，本判決所引用其餘傳聞證據，均經本院依法踐
    行調查證據程序，被告於審判程序亦同意作為證據，本院審
    酌證據資料作成時之情況，並無違法不當及證明力明顯過低
    之瑕疵，且無依法應排除其證據能力之情形，認以之作為認
    定被告有罪之證據應屬適當，故有證據能力。
五、實體方面：
    訊之被告陳明盛堅詞否認有何販賣第三級毒品愷他命予溫斌
    森之犯行，辯稱：伊從未販賣愷他命予溫斌森等語。經查：
  (一)按毒品交易之買賣雙方，乃具有對向性之關係，為避免犯販
    賣、轉讓、施用、持有毒品等罪者嫁禍他人而虛偽陳述其毒
    品來源，俾圖藉毒品危害防制條例第17條規定減輕其刑，其
    自白之憑信性即比一般無利害關係之證人所為之證述較為薄
    弱，為擔保其陳述之真實性，以避免為邀寬典而為損人利己
    之不實陳述，是其陳述是否與事實相符，仍應調查其他證據
    以資審認，必達於一般之人均不致有所懷疑，而得確信其為
    真實之程度者，始得採為被告有罪之認定。故事實審法院對
    被告或共犯之自白，或施用毒品者有關毒品來源之陳述，應
    再調查其他補強證據，相互參酌（參見最高法院98年度台上
    字第4459號、7163號、6689號判決）。
  (二)稽之證人溫斌森於警詢時證稱：伊共向綽號「黑狗」之被告
    購買過4 次第三級毒品愷他命，時間均在晚上12點後，地點
    均在伊位於高雄市○○區○○街63號住處附近，數量約1 小
    包2,000 至3,000 元（見偵卷第32頁）；偵查中則改口稱：
    伊大約在8 月29日晚上7 時許，與被告約在高雄市○○路與
    中山路口，以2500元之代價，向被告購買1 包愷他命，而大
    約8 月15日凌晨1 時許，則與被告約在火車站之萊爾富超商
    前，以1500元之代價購買愷他命等語（見偵卷第86頁），足
    見證人溫斌森就與被告交易毒品之時間、地點及交易金額，
    前後供述明顯矛盾，其證述是否實在，已非無疑。況苟被告
    果有販賣愷他命之情事，衡情員警搜索被告住處時，應會扣
    得與愷他命相關之物品，然本案員警持本院核發之搜索票至
    被告住處執行搜索，並未查扣愷他命毒品或其他殘有愷他命
    成分之物，有本院搜索票、高雄市政府警察局刑事警察大隊
    搜索筆錄、扣押物品目錄表扣押物品收據、高雄市立凱旋醫
    院99年12月8 日高市凱醫驗字第14598 號濫用藥物成品檢驗
    鑑定書各1 份、高雄醫學大學附設中和紀念醫院99年11月16
    日報告編號0000-000至0000-000號檢驗報告5 份在卷可按（
    見偵卷第35至40頁、院卷第27至31、105 頁），益見被告確
    無販賣愷他命之犯行。
  (三)至於本院99年度聲字第1360號搜索票（搜索溫斌森住處）、
    高雄市政府警察局刑事警察大隊搜索扣押筆錄、扣押物品目
    錄表、扣押物品清單各1 份（見偵卷第46至50頁），僅能證
    明溫斌森於99年9 月2 日下午5 時5 分許，經警搜索查獲時
    ，持有扣押物品目錄表所示之物品；而檢體送驗單、高雄市
    立凱旋醫院檢驗科濫用藥物檢驗實驗室濫用藥物非尿液毒品
    檢體收樣單、高雄市立凱旋醫院99年12月6 日高市凱醫驗字
    第14636 號濫用藥物成品檢驗鑑定書各1 份（見偵卷第110
    、114 頁、院卷第73頁），則僅可證明在證人溫斌森住處扣
    得之白色結晶粉末，經鑑定為第三級毒品愷他命，惟仍無法
    據此推論被告有於99年8 月15日、同年8 月29日販賣第三級
    毒品愷他命予溫斌森。另查獲毒品證物初步試驗採驗報告單
    1 份（見偵卷第60頁），只能證明扣案附表編號1 所示之物
    品8 包，經以毒品檢驗盒檢驗，呈甲基安非他命陽性反應，
    亦無法依此認定被告有公訴意旨所指之販賣第三級毒品愷他
    命情事。被告復迭於警詢、偵查、本院審理中否認有何販賣
    第三級毒品愷他命之犯行，檢察官亦未舉出諸如通訊監察譯
    文之其他補強證據佐證證人溫斌森於偵查中之證述為真實，
    揆諸前開說明，自不得單憑證人溫斌森前開互有齟齬之證述
    ，認定被告有販賣第三級毒品愷他命予溫斌森之犯行。
  (四)綜上，檢察官所舉前開證據，尚不足使本院達於通常一般之
    人均不致有所懷疑，而得確信其為真實之程度，則依罪證有
    疑利於被告之原則，即不得遽為不利於被告之認定。此外，
    復查無其他積極證據足資認定被告有何檢察官所指之販賣第
    三級毒品犯行，揆諸前開說明，本件被告被訴2 次販賣第三
    級毒品予溫斌森之犯行，均屬不能證明，自均應為被告無罪
    之諭知，爰判決如主文第2項所示。
據上論斷，應依刑事訴訟法第299 條第1 項前段、第300 條、第
301 條第1 項前段，修正後毒品危害防制條例第4 條第2 項、第
17條第2 項、第19條第1 項，藥事法第83條第1 項，刑法第2 條
第1項 、第11條、第51條第5 款、第9款，判決如主文。
本案經檢察官陳筱茜到庭執行職務。
中    華    民    國    99    年    12    月    30    日
                刑事第十五庭  審判長法  官  莊珮君
                                    法  官  許勻睿
                                    法  官  吳佳樺
以上正本證明與原本無異。
如不服本判決應於收受本判決後10日內向本院提出上訴書狀，並
應敘述具體理由，如未敘述上訴理由者，應於上訴期間屆滿後20
日內補提理由書狀於本院（均須按他造當事人之人數附繕本）「
切勿逕送上級法院」。
中    華    民    國    99    年    12    月    30    日
                                    書記官  陳恩慈
附錄本案論罪科刑法條：
修正後毒品危害防制條例第4條
製造、運輸、販賣第一級毒品者，處死刑或無期徒刑；處無期徒
刑者，得併科新臺幣2 千萬元以下罰金。
製造、運輸、販賣第二級毒品者，處無期徒刑或7 年以上有期徒
刑，得併科新臺幣1 千萬元以下罰金。
製造、運輸、販賣第三級毒品者，處5 年以上有期徒刑，得併科
新臺幣7 百萬元以下罰金。
製造、運輸、販賣第四級毒品者，處3 年以上10年以下有期徒刑
，得併科新臺幣3 百萬元以下罰金。
製造、運輸、販賣專供製造或施用毒品之器具者，處1 年以上7
年以下有期徒刑，得併科新臺幣1 百萬元以下罰金。
前五項之未遂犯罰之。
藥事法第83條
明知為偽藥或禁藥，而販賣、供應、調劑、運送、寄藏、牙保、
轉讓或意圖販賣而陳列者，處7 年以下有期徒刑，得併科新臺幣
5 百萬元以下罰金。
犯前項之罪，因而致人於死者，處7 年以上有期徒刑，致重傷者
，處3 年以上12年以下有期徒刑。
因過失犯第1 項之罪者，處2 年以下有期徒刑、拘役或科新臺幣
30萬元以下罰金。
第 1 項之未遂犯罰之。
附表一、
┌──┬─────┬────────────────┐
│編號│事實      │宣告刑                          │
├──┼─────┼────────────────┤
│1   │事實一(一)  │陳明盛販賣第二級毒品，處有期徒刑│
│    │          │參年拾月，未扣案販賣第二級毒品所│
│    │          │得財物新臺幣伍佰元沒收，如全部或│
│    │          │一部不能沒收時，以其財產抵償之。│
├──┼─────┼────────────────┤
│2   │事實一(二)  │陳明盛販賣第二級毒品，處有期徒刑│
│    │          │柒年肆月，未扣案販賣第二級毒品所│
│    │          │得財物新臺幣伍佰元沒收，如全部或│
│    │          │一部不能沒收時，以其財產抵償之。│
├──┼─────┼────────────────┤
│3   │事實一(三)  │陳明盛犯藥事法第八十三條第一項之│
│    │          │轉讓禁藥罪，處有期徒刑柒月。    │
└──┴─────┴────────────────┘
附表二、（保管字號：99年度院總管字第3094號）
┌──┬──────────────┬────┐
│編號│品名                        │數量    │
├──┼──────────────┼────┤
│1   │甲基安非他命                │8包     │
├──┼──────────────┼────┤
│2   │電子秤                      │2臺     │
├──┼──────────────┼────┤
│3   │吸管分裝杓                  │2支     │
├──┼──────────────┼────┤
│4   │夾鏈袋                      │1包     │
├──┼──────────────┼────┤
│5   │甲基安非他命                │14包    │
├──┼──────────────┼────┤
│6   │電話簿                      │1本     │
└──┴──────────────┴────┘

司法院資訊處製作；財團法人民間司法改革基金會備份。
